【裁判字號】    98,審訴,3481
【裁判日期】    980828
【裁判案由】    清償借款
【裁判全文】
臺灣臺北地方法院民事判決            98年度審訴字第3481號
原      告  富邦資產管理股份有限公司
法定代理人  乙○○
訴訟代理人  丙○○
被      告  徐昌生即徐享龍之遺產管理人
            甲○○
上列當事人間請求清償借款事件，本院於民國98年8 月14日言詞
辯論終結，判決如下：
    主      文
被告應給付原告新臺幣壹佰玖拾陸萬仟肆佰壹拾壹元，及如附
表所示之利息、違約金。
訴訟費用由被告負擔。
本判決第一項於原告以新臺幣陸拾伍萬元為被告供擔保後，得假
執行。
    事實及理由
一、按當事人得以合意定第一審管轄法院。但以關於由一定法律
    關係而生之訴訟為限。前項合意，應以文書證之，民事訴訟
    法第24條定有明文。本件依系爭房屋貸款契約書第19條及貸
    款契約書第14條約定，合意以本院為第一審管轄法院，故原
    告向本院提起本件清償借款之訴，核與首揭規定，尚無不合
    ，本院就本件清償借款之訴自有管轄權，合先敘明。
二、原告起訴主張略以：
  (一)原富邦商業銀行股份有限公司自民國94年1 月1 日起與台北
    銀行股份有限公司合併，前者為消滅公司、後者為存續公司
    ，並更名為台北富邦商業銀行股份有限公司（以下稱台北富
    邦銀行），故相關權利義務應由其概括承受。再者，台北富
    邦銀行已於94年8 月4 日依金融機構合併法第15條第1 項第
    1 款及第18條第3 項之規定，將上開對被告之債權讓與原告
    ，並於94年7 月1 日將債權讓與之事實公告於民眾日報第17
    版，原告為上開債權之受讓人，且債權讓與對債務人即被告
    已發生效力。
  (二)訴外人徐享龍邀同被告甲○○為連帶保證人，於89年6 月22
    日，向訴外人富邦商業銀行股份有限公司借款新臺幣（下同
    ）200 萬元，約定借款期間自89年6 月22日起至119 年6 月
    22日止，利息自借款日起1 年內按原告基本放款利率減碼年
    利率1.51％按月機動計付，自第2 年起改按原告基本放款利
    率減碼0.51％後之利率計付利息，自第3 年起改按原告基本
    放款利率減碼年利率0.11機動計息。若未按期清償者，其逾
    期清償在六個月以內者，按上開利率10％，超過六個月者，
    超過部分按上開利率20％計付違約金。詎上開借款自91 年5
    月21日起即未依約清償，依約定書約定，其債務視為全部到
    期，訴外人徐享龍尚欠本金1,963,411 元及約定之利息、違
    約金迄未清償。又訴外人台北富邦銀行對於訴外人徐享龍之
    債權，業於94年6 月16日讓與原告，而徐享龍已於91年7 月
    24日死亡，其所有繼承人均已拋棄繼承，經臺灣基隆地方法
    院以97年度財管字第6 號裁定選任徐享龍之長子徐昌生為遺
    產管理人。而被告甲○○既為連帶保證人，依法自應負連帶
    清償責任。為此，爰依消費借貸契約、連帶保證契約及債權
    讓與等法律關係起訴請求被告連帶返還借款本息及違約金等
    語。並聲明：除假執行擔保金額外， 如主文第1項所示。
三、被告方面：
  (一)被告徐昌生即徐享龍之遺產管理人部分：對原告主張之事實
    不爭執。
  (二)被告甲○○則略以：原告提出之借據及增補契約書上連帶保
    證人欄位上「甲○○」之印文雖為真正，然伊之印章平常都
    放在家裡，伊之先生徐享龍隨時可以拿得到。至於簽名部分
    ，系爭借據跟增補契約書上連帶保證人欄位上的簽名，看起
    來雖有點像伊的字跡，但伊無法完全肯定是不是伊簽的名，
    伊印象中曾經在90、91年左右，徐享龍曾經帶伊到過台北銀
    行，當時說因為公司要向銀行申請支票，所以伊曾經在銀行
    所提供的文件上簽名，但是否簽的是本件系爭借據跟增補契
    約書，伊不清楚，因為當時伊沒有仔細看那份文件的內容等
    語，資為抗辯。
四、兩造不爭執之事項：
  (一)訴外人徐享龍於民國89年6月22日向訴外人台北富邦銀行股
    份有限公司（以下稱台北富邦銀行）借款200萬元，徐享龍
    並與台北富邦銀行簽訂系爭借據與增補契約書。
  (二)上開借款自91年5月21日起即未依約繳付本息，訴外人徐享
    龍尚積欠台北富邦銀行本金1,963,411元及約定之利息、違
    約金未清償。
  (三)台北富邦銀行對徐享龍之債權，業於94年6月16日讓與原告。
  (四)徐享龍於91年7月24日死亡，其所有繼承人均拋棄繼承，經
    臺灣基隆地方法院以97年度財管字第6號民事裁定選任徐昌
    生為徐享龍之遺產管理人，該裁定於97年3月27日確定。
  (五)系爭系爭借據與增補契約書「連帶保證人」欄位上「甲○○
    」之印文為真正。
五、本件之爭點為：被告甲○○是否曾同意擔任本件系爭借款之
    連帶保證人，而應負連帶清償之責？
六、本院得心證之理由：
  (一)按當事人主張有利於己之事實者，就其事實有舉證之責任；
    私交書經本人或其代理人簽名、蓋章或按指印或有法院或公
    證人之認證者，推定為真正，民事訴訟法第277 條前段、第
    358 條第1 項分別定有明文；又依法律之規定，有使用文字
    之必要者，得不由本人自寫，但必須親自簽名。如有用印章
    簽名者，其蓋章與簽名生同等之效力，民法第3 條第1 項、
    第2 項分別定有明文，是若由他人代寫其姓名，於其下加蓋
    印章以代簽名，其效力亦與自己簽名生同一效力。至借據內
    印章既屬真正，雖由他人代為立據而除有確切反證外，亦推
    定為本人授權行為；又印章由自己蓋用，或由有權使用之人
    蓋用為常態，由無權使用之人蓋用為變態，故主張變態事實
    之當事人，應就此負舉證責任（參照最高法院37年上字第88
    16號判例、74年度台上字第2143號判決意旨）。
  (二)本件被告甲○○對於系爭借據及增補契約書上連帶保證人欄
    位「甲○○」之印文為真正並不爭執，其雖辯稱其印章平時
    都放置在家中，訴外人徐享龍隨時可拿到云云，惟被告甲○
    ○既未舉證證明其印章係由訴外人徐享龍或他人無權使用而
    蓋用在系爭借據及增補契約書上，其前開所辯實無足採。被
    告甲○○既為本件系爭借款之連帶保證人，自應負連帶清償
    之責。從而，原告依據消費借貸及連帶保證之法律關係，請
    求被告給付如主文第1 項所示之本金、利息及違約金，為有
    理由，應予准許。
七、本件事證已臻明確，兩造其餘主張、陳述及所提證據，經審
    酌與本院前揭判斷不生影響，毋庸再予審酌，併此敘明。
八、假執行之宣告：原告陳明願供擔保，聲請宣告假執行，核無
    不合，爰酌定相當擔保金額准許之。
九、據上論結，本件原告之訴為有理由，依民事訴訟法第78條、
    第85條第1項前段、第390 條第2 項，判決如主文。
中    華    民    國    98    年    8    月    28    日
                  民事第六庭法  官  蔡和憲
以上正本係照原本作成。
如對本判決上訴，須於判決送達後20日內向本院提出上訴狀。
中    華    民    國    98    年    8     月   28    日
                            書記官  陳莉庭


司法院資訊處製作；財團法人民間司法改革基金會備份。
